【裁判字號】    97,易,246
【裁判日期】    970731
【裁判案由】    違反政府採購法
【裁判全文】
臺灣屏東地方法院宣示判決筆錄           97年度易字第246號
公  訴  人  臺灣屏東地方法院檢察署檢察官
被      告  乙○○
兼上一人之
代  表  人  丁○○
選任辯護人  甲○○律師
            丙○○律師
被      告  戊○○
選任辯護人  沈志祥律師
上列被告因違反政府採購法案件，於中華民國97年7 月31日下午
5 時，在本院第二法庭宣示判決，出席職員如下：
      法      官  陳松檀
      書  記  官  林祥玉
法官起立朗讀判決主文、犯罪事實要旨、處罰條文，及告以上訴
限制、期間並提出上訴狀之法院，且諭知記載其內容：
一、主文：
    丁○○連續意圖影響採購結果並獲取不當利益，而借用他人
    名義投標，處有期徒刑拾月，減為有期徒刑伍月，如易科罰
    金，以銀元佰元即新臺幣玖佰元折算壹日；又容許他人借
    用證件參加投標，處有期徒刑肆月，如易科罰金，以銀元
    佰元即新臺幣玖佰元折算壹日，減為有期徒刑貳月，如易科
    罰金，以銀元佰元即新臺幣玖佰元折算壹日；應執行有期
    徒刑陸月，如易科罰金，以銀元佰元即新臺幣玖佰元折算
    壹日。緩刑貳年，並應向國庫支付新臺幣伍拾萬元。
    乙○○廠商之代表人，因執行業務犯意圖影響採購結果並獲
    取不當利益，而借用他人名義投標罪，處罰金新臺幣拾捌萬
    元；減為罰金新臺幣玖萬元。
    戊○○連續容許他人借用證件參加投標，處有期徒刑陸月，
    如易科罰金，以銀元佰元即新臺幣玖佰元折算壹日；減為
    有期徒刑月，如易科罰金，以銀元佰元即新臺幣玖佰元
    折算壹日。緩刑貳年，並應向國庫支付新臺幣貳拾伍萬元。
二、犯罪事實要旨：
  (一)丁○○係設於臺南市○區○○路314 巷27號1 樓之「乙○○
    」之負責人，戊○○則係設於高雄縣六龜鄉○○村○○路24
    號之「瑞盛行」（瑞盛行已於民國94年9 月23日申請歇業並
    註銷營利事業登記，爰不另行分案偵辦）之負責人。因戊○○於85年間即移民美國，移民前即將瑞盛行之相關印章、營
    利事業登記等資料交予丁○○保管。戊○○明知其移民後瑞
    盛行實際上已無任何營業行為，仍與丁○○共同意圖影響採
    購結果並獲取不當利益，基於違反政府採購法之概括犯意聯
    絡，同意丁○○借用瑞盛行名義參與政府工程之投標。嗣於
    ：
  1.92年6 月間，行政院農業委員會林務局屏東林區管理處（下
    稱屏東林管處）辦理92年度全民造林育苗3 號（在高雄縣旗
    山鎮、美濃鎮租地購買苗木培養）之招標公告，丁○○為分
    散乙○○之所得，獲取減少乙○○稅捐之不當利益，且意圖
    影響採購結果，同時以乙○○及瑞盛行名義參與投標，並以
    瑞盛行為主要投標商號，填寫標金為新台幣（下同）619 萬
    元，另以乙○○為陪標商號，填寫標金為620 萬元，致屏東
    林管處不察，誤信該二家廠商係獨立投標，而准予投標（該
    次標案連同乙○○、瑞盛行共4 家廠商投標），嗣並於92年
    6 月25日9 時30分許在屏東林管處會議室開標，由瑞盛行減
    價後以571 萬元得標。
  2.93年5 月間，屏東林管處辦理93年度全民造林育苗3 號（在
    美濃苗圃培養臺灣櫸等樹種）之招標公告，丁○○為分散乙○○之所得，獲取減少乙○○稅捐之不當利益，且意圖影響
    採購結果，同時以乙○○及瑞盛行名義參與投標，並以瑞盛
    行為主要投標商號，填寫標金為88萬元，另以乙○○為陪標
    商號，填寫標金為90萬元，致屏東林管處不察，誤信該二家
    廠商係獨立投標（該次標案連同乙○○、瑞盛行共3 家廠商
    投標），而准予投標，嗣並於93年5 月25日9 時30分許在屏
    東林管處會議室開標，由瑞盛行以88萬元得標。
  3.93年5 月間，屏東林管處辦理「93年度記1 號面積36.60 公
    頃荖濃溪事業區第62林班營造複層林等工作（第29標）」第
    1 次招標作業，於同月14日因投標家數不足而流標，嗣屏東
    林管處簽請辦理第2 次選擇性招標，丁○○為分散乙○○之
    所得，獲取減少乙○○稅捐之不當利益，捨棄本身乙○○之
    商號不用，而借用戊○○之瑞盛行名義參與投標，並於同月
    24日，由乙○○在高新銀行（已更名為陽信銀行）六龜分行
    帳號000000000000號之帳戶內提領30萬元，購買該行票號KS
    0000000 號之本行支票，作為瑞盛行投標之押標金，並由不
    知情之員工陳麗玲以標價159,800 元填寫瑞盛行標單後投標
    ，並於同月25日9 時30分許在屏東林管處會議室開標（該次
    標案僅瑞盛行投標），由瑞盛行減價後以157,200 元得標。
    嗣因該標案限定廠商資格須為造林作業承包人資格等級乙等
    以上，而瑞盛行資格等級為丙等，乃撤銷決標，另擇期辦理
    招標。
  4.93年5 月間，建利園藝有限公司（下稱建利公司）之負責人
    王淑娥（另經臺灣高雄地方法院判處罪刑）得知高雄縣美濃
    鎮公所（下稱美濃鎮公所）辦理「美濃鎮高93.106.109線植
    栽綠化工程」之採購案，基於意圖影響採購結果並獲取不當
    利益之犯意，於93年5 月間某日，詢問丁○○有無商號牌照
    可供其投標上開工程之用，丁○○竟將瑞盛行商號大、小章
    及相關證件資料交給王淑娥，容許王淑娥以瑞盛行商號之名
    義參加投標，王淑娥除以建利公司名義、證件參與上開工程
    之投標案外，並於93年5 月25日，自其本人在高新商業銀行
    美濃分行帳號為000000000000號之帳戶內，提領15萬元，向
    該行購買票號為KS0000000 號之本行支票乙紙，做為瑞盛行
    投標上開工程之押標金，並以瑞盛行名義向美濃鎮公所參與
    該採購案之投標，其以建利公司為主要投標商號，填寫標金
    為3,975,203 元，另以瑞盛行為陪標商號，填寫標金為4,02
    7,940 元，致美濃鎮公所不察，誤信該二家廠商係獨立投標
    （該次標案連同建利公司、瑞盛行共3 家廠商投標），而准
    予投標，嗣並於93年5 月26日10時許在美濃鎮公所簡報室開
    標，由建利公司以3,975,203 元得標。
三、處罰條文：
    政府採購法第87條第5 項、第92條，刑法第2 條第1 項、第
    11條前段、94年2 月2 日修正公布前刑法第56條、第41條第
    1 項前段、第51條第5 款、刑法第74條第1 項第1 款、第2
    項第4 款，罰金罰鍰提高標準條例第1 條前段、修正前罰金
    罰鍰提高標準條例第2 條，現行法規所定貨幣單位折算新臺
    幣條例第2 條，中華民國96年罪犯減刑條例第2 條第1 項第
    3 款、第7 條、第9 條、第10條第1 項。
四、協商判決除有刑事訴訟法第455 條之4 第1 項第1 款於訊問
    程序終結前，被告撤銷協商合意或檢察官撤回協商聲請者；
    第2 款被告協商之意思非出於自由意志者；第4 款被告所犯
    之罪非第455 條之2 第1 項所定得以協商判決者；第6 款被
    告有其他較重之裁判上一罪之犯罪事實者；第7 款法院認應
    諭知免刑或免訴、不受理者情形之一，及違反同條第2 項「
    法院應於協商合意範圍內為判決；法院為協商判決所科之刑
    ，以宣告緩刑或2 年以下有期徒刑、拘役或罰金為限」之規
    定者外，不得上訴。
五、如有上開可得上訴情形，得自收受宣示判決筆錄送達之日起
    10日內，向本院提出上訴書狀，上訴於第二審法院。
中    華    民    國    97    年    7     月    31    日
                  刑事第二庭    法  官  陳松檀
以上正本證明與原本無異。
如不服本判決應於收受本判決送達後10日內向本院提出上訴書狀
，其未敘述上訴理由者，並得於提起上訴後10日內向本院補提理
由書狀（均須按他造當事人之人數附繕本）「切勿逕送上級法院
」
中    華    民    國    97    年    7     月    31    日
                                書記官  林祥玉
附錄本案論罪法條全文：
政府採購法第87條第5 項
意圖影響採購結果或獲取不當利益，而借用他人名義或證件投標
者，處3 年以下有期徒刑，得併科新臺幣1 百萬元以下罰金。容
許他人借用本人名義或證件參加投標者，亦同。
政府採購法第92條
廠商之代表人、代理人、受雇人或其他從業人員，因執行業務犯
本法之罪者，除依該條規定處罰其行為人外，對該廠商亦科以該
條之罰金。


司法院資訊處製作；財團法人民間司法改革基金會備份。
